臺灣板橋地方法院民事裁定　　　　　　　98年度訴字第2725號
原　　　告　吳陸生
訴訟代理人　陳怡妃律師
　　　　　　蔡順雄律師
上列原告與被告慈安園管理處間請求履行契約等事件，本院裁定
如下：
    主  文
原告之訴駁回。
訴訟費用由原告負擔。
    理  由
一、按「人之權利能力，始於出生，終於死亡。」民法第6 條定
    有明文。又依民事訴訟法第40條第3 項規定：「非法人之團
    體，設有代表人或管理人者，有當事人能力。」。另按民事
    訴訟法第249 條第1 項規定：「原告之訴，有下列各款情形
    之一者，法院應以裁定駁回之。但其情形可以補正者，審判
    長應定期間先命補正：一訴訟事件不屬普通法院之權限者。
    二訴訟事件不屬受訴法院管轄而不能為第28條之裁定者。三
    原告或被告無當事人能力者。四原告或被告無訴訟能力，未
    由法定代理人合法代理者。五由訴訟代理人起訴，而其代理
    權有欠缺者。六起訴不合程式或不備其他要件者。七起訴違
    背第253 條、第263 條第2 項之規定，或其訴訟標的為確定
    判決之效力所及者。」。次按民事訴訟法第40條第3 項所謂
    非法人之團體，設有代表人或管理人者，必須為多數人之組
    合，有一定之名稱及事務所或營業所，並有一定之目的及獨
    立之財產者，始足以當之，此亦有最高法院64年台上字第24
    61號判例意旨可資參照。
二、本件原告以「慈安園管理處」為被告、以「張雅頌」為慈安
    園管理處之法定代理人，提起本件訴訟，業據原告陳述明確
    在卷（見本院卷第131 頁筆錄）。惟查，「張雅頌」業於民
    國99年1 月7 日死亡，有個人除戶資料查詢結果、張雅頌墓
    園照片在卷可稽（見本院卷第134 頁、第75頁），堪以認定
    。次查，原告雖主張慈安園管理處並未為公司登記，然有原
    證一所載之統一編號、代表人，且對外與原告訂立契約書，
    復有如原證九所示資料設立營業所、住所，故應有當事人能
    力云云，惟查，稽之原證一土地申購使用合約書上所載統一
    編號為「Ｚ000000000」（見本院98年度司重簡調字第451 號
    卷第10頁），該等號碼與公司或商業之統一編號應為8 位數
    字之規定，顯然不符，復查無其登記資料，有公司及分公司
    基本資料查詢表、商業登記公示資料查詢表（見本院卷第13
    2 、133 頁）在卷可稽，是堪認原告所指統一編號，並非真
    實，難以據此認定被告慈安園管理處有當事人能力。至原告
    另提出原證九內政部民政司網頁資料為據部分，經查，該網
    頁資料係記載「公墓名稱：三芝鄉私立慈安墓園」之坐落地
    號、聯絡地址等資訊（見本院98年度司重簡調字第451 號卷
    第25頁），顯然亦與原告所列被告「慈安園管理處」並非同
    一，自亦難據以認定慈安園管理處有當事人能力。此外，原
    告並無提出其他證據足以證明慈安園管理處為一設有代表人
    或管理人之多數人組合，且有一定名稱及事務所或營業所，
    並有一定之目的及獨立財產之非法人團體，揆諸前揭判例意
    旨及本院依職權調查之結果，應認被告慈安園管理處並無當
    事人能力，且其當事人能力之欠缺係屬無從命其補正者，從
    而，原告對之提起訴訟，自難認為合法，應予駁回。
三、爰依民事訴訟法第249 條第1 項第3 款、第95條，第78條，
    裁定如主文。
中    華    民    國   100    年    2     月    18    日
                  民事第三庭  審判長法  官  陳財旺
                                    法  官  黃信滿
                                    法  官  吳金芳
以上正本證明與原本無異。
如不服本裁定，應於送達後10日內向本院提出抗告狀，並應繳納
抗告費新臺幣1,000元整。
中    華    民    國  100     年    2     月    21    日
                                    書記官  陳昭綾